【裁判字號】    97,交聲,886
【裁判日期】    980331
【裁判案由】    違反道路交通管理處罰條例聲明異議
【裁判全文】
臺灣士林地方法院交通事件裁定         97年度交聲字第886號
原處分機關  臺北市交通事件裁決所
異議人即    甲○○
受處分人
上列異議人即受處分人因違反道路交通管理處罰條例案件，對於
臺北市交通事件裁決所於民國97年7 月31日所為之處分（原處分
案號：北市裁罰字第裁22-Z00000000號），聲明異議，本院裁定
如下：
    主  文
異議駁回。
    理  由
一、按汽車行駛於高速公路、快速公路或設站管制之道路，不遵
    使用限制、禁止、行車管制及管理事項之管制規則而有行車
    速度超過規定之最高速限或低於規定之最低速限之行為者，
    處汽車駕駛人新臺幣（下同）3,000 元以上6,000 元以下罰
    鍰，並記違規點數1 點，道路交通管理處罰條例第33條第1
    項第1 款及第63條第1 項第1 款（原處分漏載第1 項第1 款
    ）分別定有明文。
二、原處分意旨略以：異議人即受處分人甲○○所有車牌號碼37
    37-DM 號自小客車，於民國97年5 月16日7 時15分許，在國
    道一號高架南下30公里處，經警舉發「汽車駕駛人行車速度
    ，超過規定之最高速限20公里以上未滿40公里」之違規，爰
    依違反道路交通管理處罰條例第33條第1 項第1 款、第63條
    第1 項第1 款規定，共裁處罰鍰3,500 元，並記違規點數1
    點。
三、聲明異議意旨略以：伊認舉發員警執行勤務時所站位置係路
    肩，該處並無設立公務車避車區，執勤時亦未依規定開警示
    燈，非合法定執行程序，且該測速器並未經過國外具有公信
    力之單位校正過，儀器上亦無顯示照片可證確是伊之車輛超
    速，伊認為自己僅係其他駕駛人超速後而員警未能立即舉發
    之代罪羔羊，實感不服，為此聲明異議云云。
四、本院查：本件異議人於97年5 月16日7 時15分許，駕駛車號
    37 37-DM號自小客車，於行經當時速限每小時100 公里之國
    道一號高架南下30公里處，為內政部警政署國道公路警察第
    一警察隊員警持雷射測速器測得超速37公里並當場欄停舉發
    之事實，此為異議人所不爭執，應可認定，惟異議人指稱員
    警值勤時所據位置違法、測速儀器之準確信存疑以及未有採
    證照片證明異議人之違規云云，經查：
    (一)按高速公路設置路肩之目的，係予行駛中發生故障的車輛
      或因天候不佳致視線不良、嚴重影響行車安全之車輛臨時
      停靠之用，以保護使用高速公路之駕駛及乘客生命、身體
      及財產安全，故除有急迫情形，原則禁止任何車輛行駛或
      停靠路肩；惟救護車，警車等執行緊急救援或相關業務之
      公務車輛為達前述緊急目的時，非不得許其停靠路肩。故
      高速公路及快速道路交通管制規則第9 條第1 項第2 款規
      定：「汽車行駛高速公路及快速公路，不得在路肩上行駛
      ，或利用路肩超越前車或倒車；執行任務之救護車、消防
      車、警備車、工程車、救濟車及吊車得不受前項第1 款至
      第5 款之限制。」即認執行任務之警備車，得在路肩停車
      ，但應依規定裝置明顯標識，此執行任務之範圍自包括查
      察交通違規勤務在內，又該條文規定應「裝置明顯標識」
      ，目的係為維護其他使用路肩車輛之安全，與員警執行取
      締違規勤務並無直接之關連性，況高速公路警察局警備車
      外表均有紅白相間之斑紋塗彩，足以標識係屬警察巡邏車
      ，顏色亦甚鮮豔明顯，自已符合上開規定。另依「警察人
      員駕車安全考核實施要點」規定，警車得啟用警示燈之相
      關時機如：搶救災難或重大事故馳往現場及緝捕現行犯、
      逃犯、取締重大交通違規不服攔車稽查或不立即制止，有
      危害交通安全之虞者等，依照上揭規定可知「警示燈」並
      非全天開啟，警員於執行測速勤務時，並無開啟警示燈之
      必要，是異議人認員警所站立位置及執勤方式違背執法程
      序，舉發過程有瑕等，容有誤會。
    (二)按交通警察掣單舉發違反道路交通管理處罰條例所列之違
      規事實，本質上為行政處分，係公務員基於職務上之權力
      ，依法就特定之具體事件所為之具公法上效果之單方面行
      政行為，而依道路交通管理處罰條例裁處行政罰事件，依
      據公法爭議之舉證責任分配法則，固應先由行政機關就其
      業已履踐相關正當法程序，以及人民應受處罰之客觀違反
      法令行為負證明之責，受處罰人就行政機關已為相當證明
      之前事項，若主張欠缺主觀歸責條件或為其他抗辯，亦須
      就其所辯提出反證。就本件違規事實之「當場舉發」情況
      而言，鑑於交通違規事實往往驟然而現、稍縱即逝，若硬
      性要求舉發員警不分違規情節一律必須預留證據，俾便事
      後提出供法院審查，除有現實技術可行性之困難外，將大
      幅提高交通管理之行政成本，並嚴重削弱道路交通管理之
      行政效能，此絕非立法者制定道路交通管理法規之本意，
      且本件測速使用之雷射測距測速儀（器號LP02250） 業於
      96年10月2 日由經濟部標準檢驗局檢定合格，有效期限至
      97年10月31日止，有內政部警政署國道公路警察局第一警
      察隊97年11月26日公警一交字第0970107949號函暨檢附之
      雷射測速儀檢定合格證書在卷可稽，足認異議人違規當時
      ，該測速器尚未逾越檢定合格期間，其合法性及適用性均
      合乎檢定及使用規範；再者，值勤員警當時有提出儀器測
      得之數據供異議人現場閱覽，此即為該車超速之直接證據
      ，亦為異議人於異議狀中陳明在卷，是異議人僅辯稱伊係
      他駕駛人之代罪羔羊等情，實屬其個人主觀臆測之詞，又
      未能提出其他佐證，顯不足採對其有利之認定。準此，異
      議人既無法提出上開測速儀器所測得之數據有何錯誤之證
      明，自難以其空言否認而推翻前開以科學方法嚴格取得之
      證據，是本件舉發所示之測速結果準確性應堪認定。
五、綜上所述，異議人確有前開之違規行為，原處分機關依道路
    交通管理處罰條例第33條第1 項第1 款及同條例第63條第1
    項第1 款之規定，裁處異議人罰鍰3,500 元並記違規點數1
    點，核無違誤。本件受處分人之異議為無理由，自應將其異
    議駁回。
據上論斷，應依道路交通案件處理辦法第19條，裁定如主文。
中    華    民    國    98    年    3     月    31    日
                  交通法庭法  官  高雅敏
以上正本證明與原本無異。
如不服本裁定應於送達後5日內向本院提出抗告狀。
                          書記官  陳映羽
中    華    民    國    98    年    3     月    31    日


司法院資訊處製作；財團法人民間司法改革基金會備份。
